臺灣高等法院臺南分院刑事判決　　　　　　　　九十三年度上訴字第三三七號　Ａ
　　　上　訴　人
　　　即　被　告　甲　○　○
　　　選任辯護人　洪　梅　芬　律師
右上訴人因違反廢棄物清理法案件，不服臺灣臺南地方法院九十二年度訴字第一三五
一號中華民國九十三年三月十七日第一審判決（起訴案號：臺灣臺南地方法院檢察署
九十二年度偵字第一二三四六號），提起上訴，本院判決如左：
      主      文
原判決撤銷。
甲○○連續未依規定領有廢棄物清除、處理許可文件，從事廢棄物清除、處理，處有
期徒刑壹年參月。
      事      實
一、甲○○前因違反廢棄物清理法案件，經臺灣臺南地方法院於民國九十一年三月一
    日以九十年新簡字第三六三號判處有期徒刑一年二月，緩刑二年確定。復於九十
    一年間因過失致死案件，經臺灣臺南地方法院於九十一年十二月五日以九十一年
    交訴字第二四八號判處有期徒刑六月確定，並於九十二年六月二日易科罰金執行
    完畢（於本件尚不構成累犯）。詎仍不知悛悔，明知未向直轄市、縣（市）主管
    機關或中央主管機關委託之機關申請領有廢棄物清除、處理許可文件，不得經營
    廢棄物清除、處理業務，且所經營之威龍環保科技有限公司（下簡稱威龍公司）
    係於九十二年四月十六日始取得台南市政府廢棄物清除許可證，竟基於概括之犯
    意，於未取得許可證之前自九十二年一月十五日起至同年四月十五日為止，由其
    本人及僱用不知情之戊○○駕駛車號五五○—ＱＪ號營業用大貨車，以每車新台
    幣（下同）二千五百元不等之代價，先後多次代不詳人士運送修繕房屋後之塑膠
    類、木料等建築施工所產生之廢木材、廢磚、廢塑膠、灰燼殘渣、太空包盛裝疑
    似污泥（紅繡色）等廢棄物，前往向不知情之戴德南所承租坐落台南縣永康市○○段七五七之一地號土地任意傾倒，及分類後送至台南垃圾焚化廠予以焚化多次
    ，從事廢棄物之清除、處理之行為。嗣於九十二年七月三日二十二時三十分許，
    為警查獲，並扣得上開車輛一部及山貓鏟土機（引擎號碼：五○一九─Ｍ─三二
    二八八號）一台。
二、案經台南縣警察局永康分局報告台灣台南地方法院檢察署檢察官偵查起訴。
      理      由
一、訊據被告甲○○固坦承於右開時間曾連續駕駛前開營業用大貨車，代不詳人士運
    送修繕房屋後之塑膠類、木料等物，多次傾倒於其向戴德南承租坐落台南縣永康
    市○○段七五七之一地號土地上，及分類後送台南垃圾焚化廠予以焚化等情，惟
    矢口否認有何違反廢棄物清理法之犯行，於原審及本院並辯稱：伊所載運傾倒之
    前揭物品，均屬資源回收物品，並非廢棄物，且其載運之資源回收物品，多少會
    有摻雜，且只是暫時貯存在那而已，伊只告知戴德南要堆積砂石，他不知道伊要
    傾倒垃圾廢棄物云云。經查：
（一）查威龍公司雖於八十九年十二月二十日經台南市政府核准設立登記，但於九十
      二年四月十六日始取得台南市政府廢棄物清除許可證，有台南市政府營利事業
      登記證及上開廢棄物清除許可證可按（見二二０四號偵卷第五、六頁）。又威
      龍公司雖名義上登記為被告大嫂丁○○名義，然實際該公司之運作則為被告甲○○，此據證人丁○○於本院詰問時供證：威龍公司是家族企業，是由甲○○
      在經營等語（見本院卷第八十五頁），核與證人即被告甲○○之兄乙○○於本
      院詰問時供證：家族企業是建設公司、營造廠、建材公司、環保公司等，因為
      環保公司的營業額不多，所以才說與環保公司無涉，威龍公司是甲○○獨立在
      運作，且伊亦不了解環保事務，雖公司登記伊太太丁○○之名義，但她沒有參
      與業務的運作等語相合（見本院卷第八一、八二頁），再參之被告於原審時亦
      曾供述：伊也是威龍公司的負責人之一等語以觀（見原審卷第九十二頁）。
      是被告甲○○實際上為威龍公司之負責人，迨無疑義。
（二）又被告自九十一年十月間，即有僱用司機戊○○，及由被告與不知情之證人即
      司機戊○○自九十二年一月十五日駕駛上開大卡車，多次載運修繕房屋後之塑
      膠類、木料等建築施工所產生之廢木材、廢磚、廢塑膠、灰燼殘渣、太空包盛
      裝疑似污泥（紅繡色）等廢棄物，前往向不知情之戴德南所承租坐落台南縣永
      康市○○段七五七之一地號土地傾倒，及分類後將可焚化者，則送台南市焚化
      爐焚化，從事廢棄物之清除、處理等情，亦據證人戊○○於本院審理時供證：
      伊是由甲○○面試僱用，每月三萬五千元，由甲○○指示伊作業，伊載到一個
      定點，傾倒之後，由別人作分類，再由伊載運去焚化爐焚化等語（見本院卷第
      七七至七九頁），並經被告甲○○於九十二年十月二十二日偵查中供述：廢木
      材、廢磚、廢塑膠、太空包盛裝紅繡色物品等為伊用五五○－ＱＪ號貨車四處
      收取載的，是查獲前半年開始倒的等語（以上見二二０四號偵卷第廿九頁），
      並有台南市環境保護局九十三年六月十七日環處字第０９３００１１９７００
      號函檢附九十二年一月十五日、一月廿六日、一月廿七日、五月十七日、五月
      廿七日、五月廿八日、六月廿六日之台南市焚化廠過磅單共九份，及九十二年
      二月十一日、六月十三日、七月十一日之台南市環境保護局收入收據三份可按
      （見本院卷第三三頁至四十頁）。
（三）又內政部警政署環保警察隊第三中隊及台南縣環保局人員會同勘查現場結果發
      現被告駕駛車牌號碼五五○—ＱＪ號營業用大貨車載運廢木板等至台南縣永康
      段七五七之一地號土地棄置，現場以鐵皮圍籬區隔，現場廢棄物種類有廢木材
      、廢磚、廢塑膠、灰燼殘渣、太空包盛裝疑似污泥（紅繡色）等廢棄物，此有
      稽查採樣記錄附表及行政院環境保護署稽查記錄各一紙及現場照片八幀在卷可
      考（見警卷第一一、一二頁），核與被告供承載運傾倒前揭物品之情節相符，
      並經證人即上開土地所有權人戴德南證述明確（見二二０四號偵查卷第三五、
      三六頁），足見被告確有在上開土地任意傾倒、處理廢棄物無訛。
（四）且原審依職權向行政院環保署函查本件現場查獲之修繕房屋後之塑膠類、木材
      等建築施工所產生之廢木材、廢磚、廢塑膠、灰燒殘渣、太空包盛裝疑似污泥
      等物是否屬廢棄物清理法所稱之「廢棄物」，及該等物品是否可資源回收，是
      否會影響廢棄物之認定，據該署以九十三年二月五日環署廢字第○九三○○○
      四九○二號函覆稱：「‧‧二、依內政部『營建剩餘土石方處理方案』規定，
      營建剩餘土石方之種類，包括建築工程、公共工程及相關拆除工程施工所產生
      之泥、土、砂、石、磚、瓦、混凝土塊等。另依行政院八十六年十二月三十一
      日函示，營建廢棄土包含建築工程、公共工程及建築物拆除工程所產生之剩餘
      土石方、磚瓦、混凝土塊，為有用資源，非屬廢棄物範圍，其主管機關為內政
      部營建署，惟營建剩餘土石方如混雜廢鋼筋、塑膠、木材‧‧等廢棄物時，則
      屬營建廢棄物範疇‧‧修繕房屋後所產生之廢木材、廢塑膠‧‧等，係屬廢棄
      物清理法所稱之『廢棄物』，應依廢棄物清理法規定妥善清除、處理。該等廢
      棄物如具可資源回收價值，可依下列方式辦理：
    (一)如係依廢棄物清理法第三十九條相關規定進行再利用者，仍屬廢棄物，應依內
      政部發布之營建事業廢棄物再利用管理辦法或公告之營建事業廢棄物再利用管
      理種類及管理方法規定進行再利用。
    (二)如係依資源回收再利用法相關規定進行資源回收者，則屬再生資源，非為廢棄
      物，惟目前內政部尚未將廢木材、廢塑膠等物公告為再生資源，故目前尚無資
      源回收再利用之適用等語，此有該署函文一份附卷可佐（見原審卷第二八頁至
      二九頁），依該函文意旨可知，本件被告載運修繕房屋後之塑膠類、木材等建
      築施工所產生之廢木材、廢磚、廢塑膠、灰燒殘渣、太空包盛裝疑似污泥等物
      ，並未經內政部公告為再生資源，仍屬廢棄物甚明，是被告辯稱：其所載運之
      前揭物品為資源回收物品，並非廢棄物云云，顯與實情不符，自不足採信。
（五）雖被告於原審另辯稱：資源回收物品，多少會有摻雜廢棄物云云。然參酌前述
      ，本件依現場照片及稽查記錄所載，現場為被告所棄置之物品為廢木材、廢磚
      、廢塑膠、灰燒殘渣、太空包盛裝疑似污泥等廢棄物，並無可資源回收之再生
      資源，其處理本應受廢棄物管理法之規範。況縱被告棄置之廢棄物有摻雜可回
      收之有用資源，其亦不得將屬於廢棄物之廢木材、廢塑膠等物品任意棄置於前
      開土地，是被告所為前揭辯解，亦無可採。
（六）綜上各情觀之，被告顯係於九十二年四月十六日取得許可證之前，即九十二年
      一月十五日起，已多次從事上開廢棄物傾倒之清除、處理等事情，其所辯情詞
      ，無非飾卸之詞，均無足採，本件事證明確，被告犯行，應堪認定。
二、按為有效清除、處理廢棄物，改善環境衛生，維護國民健康，公民營廢棄物清除
    、處理機構，必須具備一定之條件、具備自有設施、設置專業技術人員等（詳見
    事業廢棄物貯存清除處理方法及設施標準），始得向主管機關申請核發公民營廢
    棄物清除處理機構許可文件，廢棄物清理法第四十一條第一項、第四十二條有明
    文規定。此項立法目的，在於限定符合法定申請許可條件之專業機構始得從事廢
    棄物處理行為，並非容許一般欠缺專業能力之人擅自無照處理廢棄物。廢棄物清
    理法第四十六條第一項第四款前段設有處罰擅自貯存、清除、處理廢棄物行為之
    規定，所指依規定領有許可文件，為阻卻違法之事由一節，非謂該款僅以公民營
    業者作為處罰對象，而應認對於任何人均受其規範，否則一般人擅自清除、處理
    廢棄物，無法處罰，當違本法為改善環境衛生、維護國民健康之旨（最高法院八
    十九年度台上字第四八一四號、臺灣高等法院九十年度上訴字第一二四五號判決
    意旨參照）。準此，被告在未取得許可文件前，為上開清除、處理廢棄物之行為
    ，自有違反廢棄物清理法第四十六條第一項第四款之規定。次按廢棄物清理法第
    四十六條第一項第四款所規定之犯罪構成要件行為，計有「貯存」、「清除」及
    「處理」三者，其中所謂「貯存」，指一般廢棄物於清除、處理前，放置於特定
    地點或貯存容器、設施內之行為，「清除」則指一般廢棄物之收集、運輸行為，
    至「處理」則包含(1)中間處理：指一般廢棄物在最終處置前，以物理、化學、生
    物、熱處理、堆肥或其他處理方法，改變其物理、化學、生物特性或成分，達成
    分離、減積、去毒、固化或安定之行為。(2)最終處置：指將一般廢棄物以安定掩
    埋、衛生掩埋或封閉掩埋之行為。(3)再利用：一般廢棄物做為原料、材料、燃料
    、填土或其他經中央主管機關及目的事業主管機關認定之用途行為，有行政院環
    境保護署發布之「一般廢棄物貯存清除處理方法及設施標準」可資參酌，是被告
    未向主管機關申請核發公民營廢棄物清除處理許可文件，即擅自向他人收取每車
    二千五百元之費用而從事載運、處理廢棄物之行為，揆諸前開說明，並依事業廢
    棄物貯存清除處理方法及設施標準第二條第二款之規定，屬清除、處理廢棄物之
    行為，係犯廢棄物清理法第四十六條第一項第四款之未領有許可文件從事廢棄物
    清除、處理罪。其自九十二年一月間某日起至同年四月十五日止期間內，多次之
    清除、處理行為，時間緊接，方法相同，顯係基於概括犯意反覆為之，且所構成
    要件相同之罪，為連續犯，應以一罪論。其僱用不知情之戊○○清除、處理，為
    間接正犯。
三、原審予以論罪科刑，固非無見，惟查：被告自九十二年四月十六日，已取得台南
    市政府所發廢棄物清除許可證，其對廢棄物之清除、處理，既有許可文件，其行
    為並無違反上開廢棄物清理法第四十六條第一項第四款之規定，原審對其九十二
    年四月十六日以後之行為，仍予以論罪科刑，自有未洽，且被告自九十二年一月
    十五日起至九十二年四月十五日止之上開清除、處理行為，有連續犯關係之適用
    ，原審認非屬連續犯關係，亦有判決不適用法則之可議，被告上訴意旨，否認犯
    罪，指摘原判決不當，固非可取，惟原判決既有上開可議之處，自屬無可維持，
    應由本院撤銷改判，爰審酌被告甲○○前因違反廢棄物清理法案件，經原審判處
    有期徒刑一年二月，緩刑二年確定，詎仍不知警惕，猶於緩刑期間內，再為本件
    上開廢棄物之犯行，其所載運傾倒清除處理之廢棄物，為一般廢棄物，尚非有害
    事業廢棄物，惟其犯後猶飾詞圖卸等一切情狀，量處如主文所示第二項之刑，以
    資懲儆。至警方所查扣之上開營業用大貨車一部雖係供被告載運廢棄物之用，另
    山貓鏟土機一台則用於分類廢棄物之用，固據被告供承在卷，惟該扣案之營業用
    大貨車為一般載運貨物常用之機具，而山貓鏟土機則可供剷土之用，於客觀上均
    非專供處理廢棄物所用，偶以之處理、傾倒廢棄物，若予沒收顯不合比例原則，
    是尚無宣告沒收之必要，附此敘明。
四、另公訴意旨，略以被告自九十二年四月十六日起，至七月三日止，未領有廢棄物
    清除、處理許可文件，任意傾倒棄置，及從事廢棄物之處理業務，亦涉有違反上
    開廢棄物清理法第四十六條第一項第四款之規定云云，訊據被告矢口否認有此部
    分之犯行，辯稱：伊有清運廢棄物的許可證等語，證人丙○○於本院中亦供證：
    伊為佳友環境工程有限公司之負責人，伊公司營建廢棄物，自九十二年五月二日
    有與被告經營之威龍公司簽約，委由威龍公司處理廢棄物，因是同行，伊知威龍
    公司有許可證等語，並由被告提出合約書一份可按。查被告所經營之威龍公司於
    九十二年四月十六日，業已取得台南市政府廢棄物清除許可證，有台南市政府營
    利事業登記證及上開廢棄物清除許可證可按，且威龍公司實際係由被告在經營，
    業經證人丁○○、乙○○、戊○○證述屬實，如前所述。是被告既取得向主管機
    關申請領有廢棄物清除、處理許可文件，自得經營廢棄物清除、處理業務，則於
    九十二年四月十六日起，至同年七月三日止之行為，自無所謂違反廢棄物清理法
    第四十六條第一項第四款之問題，被告抗辯此部分並無違反上開廢棄物清理法之
    規定，尚非無理由，其此部分行為尚屬不能證明，惟公訴人認此部分與前開論罪
    科刑部分為實質上一罪，爰不另為無罪之諭知。
據上論斷，應依刑事訴訟法第三百六十九條第一項前段、第三百六十四條、第二百九
十九條第一項前段、廢棄物清理法第四十六條第一項第四款，刑法第十一條前段，第
五十六條，判決如主文。
本案經檢察官劉欽銘到庭執行職務。
中    華    民    國      九十三      年      九      月      九        日
                      臺灣高等法院臺南分院刑事第一庭
                                      審判長法官  黃    崑    宗
                                            法官  蔡    長    林
                                            法官  田    平    安
右正本證明與原本無異。
如不服本判決，應於判決送達後十日內向本院提出上訴狀，其未敘述理由者並應於提
出上訴狀後十日內向本院補提理由書（應附繕本)。
                                      法院書記官  劉    岳    文
中    華    民    國      九十三      年      九      月      十        日
附錄法條：
廢棄物清理法第四十六條：
  有下列情形之一者，處一年以上五年以下有期徒刑，得併科新臺幣三百萬元以下罰
  金：
  一  任意棄置有害事業廢棄物。
  二  事業負責人或相關人員未依本法規定之方式貯存、清除、處理或再利用廢棄物
      ，致污染環境。
  三  未經主管機關許可，提供土地回填、堆置廢棄物。
  四  未依第四十一條第一項規定領有廢棄物清除、處理許可文件，從事廢棄物貯存
      、清除、處理，或未依廢棄物清除、處理許可文件內容貯存、清除、處理廢棄
      物。
  五  執行機關之人員委託未取得許可文件之業者，清除、處理一般廢棄物者；或明
      知受託人非法清除、處理而仍委託。
  六  公民營廢棄物處理機構負責人或相關人員、或執行機關之人員未處理廢棄物，
      開具虛偽證明。
  無許可文件，以經營廢棄物清除、處理為常業者，處三年以上十年以下有期徒刑，
  得併科新臺幣九百萬元以下罰金。
